臺灣高雄地方法院民事裁定
110年度消債更字第206號
聲  請  人  王孟莉  
0000000000000000

上列當事人因消費者債務清理事件聲請更生，本院裁定如下：
    主  文
聲請駁回。
聲請費用由聲請人負擔。
    理  由
一、聲請意旨略以：聲請人即債務人王孟莉現積欠裕融企業股份
    有限公司（下稱裕融企業公司）及民間債權人鄭功和等無擔
    保債務計新臺幣（下同）434,106元，因非屬金融機構債務
    ，毋庸進行前置協商程序，聲請人有不能清償債務或有不能
    清償之虞，復未經法院裁定開始清算程序或宣告破產，爰依
    法聲請准予裁定更生等語。
二、按債務人不能清償債務或有不能清償之虞者，得依本條例所
    定更生或清算程序，清理其債務，消費者債務清理條例（下
    稱消債條例）第3條定有明文。消費者與他人間債之關係之
    發生，係依契約自由原則及相互間之信賴為基礎，此為社會
    經濟活動得以維繫及發展之重要支柱，債務人經濟窘迫，固
    不應任其自生自滅，債權人一方之利益亦不能摒棄不顧。而
    判斷是否不能清償債務或有不能清償之虞，宜綜衡債務人全
    部收支、信用及財產狀況，評估其客觀資產是否大於負債，
    是否因負擔債務而不能維持最基本之生活條件，以及債權人
    如利用一般程序追償，是否會使其陷於無法重建經濟生活之
    困境等。如債務人可於相當之期間內以己力清償債務，應無
    不能清償債務或有不能清償債務之虞之情形，尚無藉助本條
    例所定更生或清算程序清理債務之必要。
三、經查：
(一)聲請人現積欠裕融企業公司及鄭功和無擔保債務434,106元
    ，因屬非金融機構債務，毋庸進行前置協商程序，並於110
    年8月6日具狀表示本件聲請更生等情，有債權人清冊、財團
    法人金融聯合徵信中心前置協商專用債權人清冊、消費者債
    務清理更生聲請狀等件在卷可稽【見本院110年度消債更字
    第206號卷（下稱卷）第6頁、第9至11頁、第1頁】，堪信為
    真實。
(二)次查，聲請人於107年至109年度申報所得分別為428,998元（高技企業股份有限公司薪資所得）、358,744元（高技企業股份有限公司、台郡科技股份有限公司薪資所得）、385,902元（台郡科技股份有限公司薪資所得），各年度平均每月各為35,750元、29,895元、32,159元（本件均係採元以下四捨五入計算），名下有1998年出廠三陽汽車1輛、2005年出廠三陽汽車1輛（聲請人陳報前者已無殘值，後者因嚴重事故，已報廢無法使用），勞工保險投保單位為台郡科技股份有限公司(110年5月31日查詢時之投保薪資為40,100元)，另有國際康健人壽保單8張，其中保單號碼TWAF273950號保單解約金3,744元，餘7張保單均無解約金。又聲請人自108年8月迄今皆任職於台郡科技股份有限公司，自陳自108年8月28日至110年7月31日平均每月薪資約36,767元，據台郡科技股份有限公司函覆自108年8月至110年7月之薪資明細與獎金資料（含本薪、加班費、伙食津貼、全勤獎金、班別津貼等）所載，其自108年8月起至110年7月止，以薪資加計上開加班費津貼等應發金額共874,297元，平均每月36,429元【計算式：(3,904＋41,979＋33,520＋41,162＋33,378＋35,655＋38,604＋31,680＋31,680＋42,553＋42,346＋32,502＋32,506＋41,380＋41,810＋32,506＋34,531＋40,457＋38,259＋36,372＋35,037＋44,040＋48,326＋40,110)÷24≒36,429】，另自108年8月至109年3月、109年5月至110年6月止，以營運(年終)獎金加計專案獎金及工作獎金等實發金額共127,822元，平均每月5,810元【計算式：(62＋570＋19,475＋950＋1,710＋5,225＋950＋1,425＋15,675＋1,710＋1,140＋1,140＋1,140＋6,876＋1,140＋1,140＋60,369＋1,140＋950＋1,900＋1,425＋1,710)÷22≒5,810】，合計每月平均所得為42,239元【計算式：36,429＋5,810＝42,239】較接近事實，現未領取任何補助或給付等情，此有財政部高雄國稅局107年至109年綜合所得稅各類所得資料清單及財產歸屬資料清單（卷第14至17頁）、財產及收入狀況說明書（卷第3至5頁）、債權人清冊（卷第6頁）、戶籍資料（卷第19頁）、勞工保險被保險人投保資料表（卷第24頁）、個人商業保險查詢結果表（卷第85至86頁）、康健人壽保險資料（卷第81至84頁）、財團法人金融聯合徵信中心前置協商專用債權人清冊（卷第9至11頁）、信用報告（卷第12至13頁）、高技企業股份有限公司薪資明細（卷第49頁）、高技企業股份有限公司新進人員報到繳交明細表暨員工基本資料表（卷第50至51頁）、台郡科技股份有限公司函附薪資明細及獎金薪資（卷第45至47頁）、社會補助查詢表（卷第40至42頁）、勞動部勞工保險局函(卷第43頁)、存簿（卷第58至68、69至73、91至97頁）、健保查詢(卷第133頁)、身分證（卷第8頁）、除戶戶籍謄本（卷第130至132頁）、聲請人110年9月27日民事陳報(一)狀（卷第52至55背面頁）、收入切結書（卷第78頁）、聲請人110年10月18日陳報狀(卷第175至177頁)、土地所有權狀（卷第178至180頁）等附卷可證。則在查無聲請人有其他收入來源之情形下，佐以其勞工保險資料以台郡科技股份有限公司為投保單位，及聲請人上開所為每月收入數額之主張，與該公司所提出薪資資料之各月收入數額，是本院認以上開自108年8月至110年7月計24個月之每月收入計算平均月收入應能反映其現收入水準，而以42,239元作為核算其現在償債能力之基礎，堪認妥適。 
(三)關於聲請人必要生活費用部分，聲請人雖主張每月支出12,1
    54元（無房屋租金）云云。惟按債務人必要生活費用，以最
    近1年衛生福利部或直轄市政府所公告當地區每人每月最低
    生活費1.2倍定之，消債條例第64條之2第1項定有明文。本
    院參酌衛福部社會司所公告110年度高雄市最低生活費為13,
    341元，又該最低生活費用之標準，係照當地最近1年平均每
    人消費支出60％訂定，依其基準之家庭收支調查報告調查表
    格式所示有關經常性支出之調查項目，包括利息支出、食品
    、衣著、房租及水費、電費、醫療保健、交通、娛樂、教育
    等，已涵蓋聲請人所陳報之支出項目。是本院認聲請人必要
    生活費用以最低生活費之1.2倍即16,009元計算已足，又聲
    請人陳稱係於母親名下房屋居住，無租金支出乙情，是其無
    房屋費用支出，故計算其個人每月必要生活費時，即應自前
    開已包括居住費用在內之每月最低生活費用中，扣除相當於
    房租支出所佔比例（大約為24.36％）。依此計算結果，聲請
    人每月之必要生活費應以12,109元為準【計算式：16,009－
    （16,009×24.36%）＝12,109】，逾此範圍難認必要。
(四)關於聲請人扶養支出部分，聲請人稱扶養成年次女王亮棋，
    每月支出扶養費11,000元。經查，王亮棋係89年2月生，現
    就讀國立屏東大學體育學系4年級，107年度至109年度申報
    所得各5,058元、21,052元、0元，名下無財產，聲請人陳報
    其曾於108年迄今僅有短期打工，108年共申報薪資收入21,0
    52元，現無工作，於屏東租屋在學中，未領取任何補助等情
    ，此有戶籍謄本（卷第129頁）、所得資料清單及財產歸屬
    資料清單（卷第74至77頁）、稅務電子閘門財產所得調件明
    細表（卷第166至167頁）、屏東房屋租賃契約書（卷第142
    至151頁）、學生證（卷第126頁）、學費繳費收據（卷第12
    7頁）、房租付收款明細欄（卷第152頁）、勞工保險被保險
    人投保資料表（卷第56至57頁）、存簿（卷第98至125頁）
    、臺南市政府社會局函（卷第193頁）附卷可考。按民法第1
    114條第1款所定，直系血親相互間互負扶養義務，係指凡不
    能維持生活而無謀生能力時，皆有受扶養之權利，並不以未
    成年為限。又所謂謀生能力並不專指無工作能力者而言，雖
    有工作能力而不能期待其工作，或因社會經濟情形失業，雖
    已盡相當之能事，仍不能覓得職業者，亦非無受扶養之權利
    ，故成年之在學學生，未必即喪失其受扶養之權利（最高法
    院56年台上字第795號判例可資參照）。查王亮棋雖已成年
    ，然現就讀大學，名下無財產，打工所得亦不足以支應自己
    之生活開銷，確尚無謀生能力而需聲請人及其前配偶扶養。
    至於扶養費用數額部分，按受扶養者之必要生活費用，準用
    第1項規定計算基準數額，並依債務人依法應負擔扶養義務
    之比例認定之，消債條例第64條之2第2項亦有明定。本院以
    110年度屏東縣每人每月最低生活費13,288元之1.2倍即15,9
    46元計算，由聲請人與前配偶共同分擔後，聲請人應負擔次
    女每月之扶養費即應以7,973元【計算式：15,946÷2≒7,973
    】為度，逾此範圍難認必要。
(五)綜上所述，聲請人目前每月平均收入為42,239元，扣除必要
    生活費12,109元、子女扶養費7,973元，尚餘22,157元。而
    聲請人目前負債總額為434,106元（卷第174頁裕融企業公司
    陳報狀、第187至188頁鄭功和陳報狀附本票影本，包括：裕
    融企業公司、鄭功和），扣除國際康健人壽保單解約金3,74
    4元後，以上開餘額按月攤還結果，僅須1.6年【計算式：(4
    34,106－3,744)÷22,157÷12≒1.62】即能清償完畢。況聲請人
    為61年12月出生（卷第19頁戶籍謄本），距法定退休年齡65
    歲，一般可預期尚約有16年之職業生涯，應能逐期償還所欠
    債務，以兼顧債權人利益之保障。
四、綜據上述，本件聲請人並無不能清償債務或不能清償之虞之
    情事，尚無藉助更生程序清理債務之必要性，其聲請應予駁
    回。　
中　　華　　民　　國　 110　　年　　12 　　月　　8  　日
              　　民事庭　　  法　官　賴寶合
以上正本係照原本作成。
如對本裁定不服，得於裁定送達後10日內向本院提出抗告狀，並
繳納抗告裁判費新臺幣1,000 元。
中　　華　　民　　國　 110　　年　　12 　　月　　8  　日
  　                          書記官　胡美儀